【裁判字號】    98,建,22
【裁判日期】    980721
【裁判案由】    債務不履行損害賠償
【裁判全文】
臺灣士林地方法院民事判決                98年度建字第22號
原      告  交通部基隆港務局
法定代理人  乙○○
訴訟代理人  林清源  律師
被      告  大棟營造股份有限公司
法定代理人  甲○○
上列當事人間債務不履行損害賠償事件，本院於民國98年7 月7
日言詞辯論終結，判決如下：
    主      文
被告應給付原告新臺幣壹佰零捌萬零壹佰柒拾元，及自民國九
十八年六月十七日起至清償日止，按年息百分之五計算之利息。
訴訟費用新臺幣壹萬壹仟柒佰玖拾壹元由被告負擔。
本判決於原告以新臺幣拾柒萬元供擔保後，得假執行。
    事實及理由
甲、程序方面：
一、按當事人就一定法律關係而生之訴訟得以文書合意定第一審
    管轄法院，民事訴訟法第24條著有明文。兩造就本件法律關
    係所生之訴訟約定「以工地就近之地方法院為第一審管轄法
    院」，有兩造簽訂之工程契約第20條第4 項可稽，而依工程
    契約第3 條明定，工地地點為臺北商港，位於淡水對面，自
    以本院為最近之地方法院，依民事訴訟法第24條第1 項之規
    定，本院自有管轄權，合先敘明。
二、本件被告經合法通知，無正當理由，未於言詞辯論期日到場
    ，核無民事訴訟法第386 條各款所列情形，爰依原告之聲請
    ，由其一造辯論而為判決。
乙、實體方面：
一、原告起訴主張：原告為中華民國中央政府機關，依政府採購
    法之公開招標發包「臺北港南碼頭區臨時圍堵工程」，經被
    告以3,360 萬元得標，雙方並於民國96年5 月3 日簽訂工程
    契約（下稱系爭契約）。嗣被告於96年5 月8 日開工，依據
    系爭契約第8 條，被告應於開工日起180 日曆天完工，經扣
    除免計工期之例假日、颱風日，被告應96年12月20日完工，
    詎被告於96年12月間驟然停工，經原告多次以存證信函催告
    其履行，惟均未獲置理，遂於97年3 月28日以存證信函終止
    系爭契約，則自應完工日起至終止契約日止，計逾期77日，
    依系爭契約第23條第1 項規定，逾期罰款為結算總金額千分
    之一，而結算總金額依臺北市土木技師公會清點資料計算為
    新臺幣（下同）27,489,909元，故逾期罰款應為2,116,723
    元，而前開清點費用計支出4 萬元，嗣後就未施作部分再度
    公開招標，重新發包予新廠商，因而增加工程款669,909 元
    、印花稅6,457 元，又系爭工程因需向臺北縣政府繳交空氣
    污染防治費，本應由原告負擔，惟因重新發包施作而再繳納
    15,598元，扣除被告未施作完成退回之14,495元後，被告應
    賠償原告差額1,103 元，以上共計2,834,192 元。而被告尚
    未領取之工程款914,019 元，及依系爭契約第19條曾繳交之
    履約保證金336 萬元，依工程進度已退還75% ，尚餘84萬元
    未退還，故此部分均應自損害金額中扣除。從而，原告所受
    損害扣除被告未領取之工程款914,019 元及未領回之履約保
    證金84萬元，共計1,080,173 元。爰依系爭契約第23條第1
    項及第25條 (一)第3項，請求被告給付逾期罰款及賠償損害
    ，並聲明：(一)被告應給付原告1,080,173 元，及自起訴狀繕
    本送達翌日起至清償日止，按年息百分之5 計算之利息。(二)
    原告願供擔保，請准宣告假執行。
二、被告未於言詞辯論期日到場，亦未提出準備書狀作何聲明或
    陳述。
三、原告主張之事實，業據其提出工程契約、開工報告、日曆天
    計算表、原告97年2 月4 日基北工二字第0973110064號函、
    原告97年3 月5 日基北工二字第0973110096號函、存證信函
    暨掛號郵件收件回執、點收紀錄、點收報告、臺北市土木技
    師公會函、臺北市土木技師公會鑑定費發票、中文公開招標
    資料、原告開標/ 決標紀錄、工程契約、被告履約保證金之
    收款收據、工程估驗計價表、臺北縣政府營建工程空氣污染
    防制費繳款書、基隆市稅捐稽徵處印花稅大額憑證應納稅額
    繳款書、點收明細表、點收工程決算書等件為證，且被告已
    於相當時期受合法之通知，而於言詞辯論期日不到場，亦未
    提出準備書狀爭執，依民事訴訟法第280 條第3 項準用第1
    項之規定，視同對原告主張之事實自認，堪信原告主張為真
    實。
四、依系爭契約第8 條約定：「本工程乙方（即被告）應於決標
    之日起15日內開工，並於開工前檢送開工報告，由甲方（即
    原告）主辦工程單位查核，並於開工日起180 日曆天完工（
    施工說明書另有規定免計工期者除外），是被告於96年5 月
    8 日開工，扣除例假日、颱風天後，依約應於96年12月20日
    前完工。被告未於96年12月20日前完工，且接獲原告書面通
    知，仍未履行，原告自得依系爭契約第25條第8 款以書面通
    知終止契約，而原告已於97年3 月28日以存證信函通知被告
    終止契約，則自96年12月20日起至97年3 月28日止計逾期77
    日（扣除例假日），而依系爭契約第23條第1 項約定：「逾
    期罰款：乙方如不依照契約規定期限完工，應按逾期的日數
    ，每日賠償甲方損失；按結算總價千分之一計算的逾期罰款
    ，該罰款應由乙方在本工程驗收合格後向甲方繳納，甲方亦
    得在乙方未領工程款中，或履約保證追繳之，但其最高額的
    逾期罰款金額，不超過結算總價百分之二十為限。」而本件
    工程之結算總金額為27,489,909元，有原告提出之點收明細
    表在卷可稽（本院卷第118 頁），以之作為計算罰款之基礎
    ，故逾期罰款應為2,116,723 元（計算式：00000000×1/10
    00×77＝0000000 ，元以下四捨五入）。
五、另依系爭契約第25條第1 項第1 款第8 目約定：「乙方履約
    ，無正當理由而不履行契約者，甲方得以書面通知乙方終止
    或解除契約，且不補償乙方因此所生之損失。」；同條項第
    4 款復約定：「契約經依第1 項第1 款規定終止或解除者，
    甲方得依其所認定之適當方式，自行或洽其他廠商完成被終
    止或解除之契約；其所增加之費用，由乙方負擔。」原告已
    於97年3 月29日以基隆愛三路郵局第00228 號存證信函通知
    被告終止系爭契約（本院卷第53頁），則原告因此增加支出
    之臺北土木技師公會清點費用4 萬元、另行發包增加之工程
    款669,909 元、空氣污染防治費差額1,103 元、印花稅6,45
    7 元，計717,469 元，應由被告負擔，此亦為被告所不爭執
    ，原告之主張自為可採。
六、綜上，原告所受損害之金額合計為2,834,192 元，惟被告尚
    有未領取之工程款914,019 元，及依系爭契約第19條被告曾
    繳交履約保證金336 萬元，依工程進度平分四期已退還75%
    ，尚餘25% 計84萬元未退還，故此部分均應自損害金額中扣
    除，扣除後，被告尚應賠償原告之金額為1,080,173 元。
七、又按「給付無確定期限者，債務人於債權人得請求給付時，
    經其催告而未為給付，自受催告時起，負遲延責任，其經債
    權人起訴而送達訴狀，或依督促程序送達支付命令，或為其
    他相類之行為者，與催告有同一之效力」，「遲延之債務，
    以支付金錢為標的者，債權人得請求依法定利率計算之遲延
    利息」，民法第229 條第2 項、第233 條第1 項前段分別有
    明文規定。從而，原告訴請被告給付1,080,173 元，及自起
    訴狀繕本送達被告翌日即98年6 月17日起至清償日止，按週
    年利率百分之5 計算之法定遲延利息，洵屬有據，應予准許
    。又原告陳明願供擔保，聲請宣告假執行，亦無不合，爰酌
    定相當擔保金額准許之。
八、本院為終局判決，爰依民事訴訟法第87條第1 項，依職權確
    定訴訟費用11,791元（即第一審裁判費）由被告負擔。
九、因本案事證已臻明確，原告其餘主張陳述及所提之證據，均
    毋庸再予審酌，附此敘明。
十、據上論結，本件原告之訴為有理由，依民事訴訟法第385 條
    第1 項前段、第78條、第87條第1 項、第390 條第2 項，判
    決如主文。
中    華    民    國    98    年    7    月     21    日
                  民事第一庭  法  官  周群翔
以上正本證明與原本無異。
如對本判決上訴須於判決送達後20日內向本院提出上訴狀。
中    華    民    國    98    年    7     月    21    日
                              書記官  阮弘毅


司法院資訊處製作；財團法人民間司法改革基金會備份。
